【裁判字號】    97,聲,428
【裁判日期】    971120
【裁判案由】    訴訟救助
【裁判全文】
臺灣高等法院民事裁定                   97年度聲字第428號
聲  請  人  甲○○
            乙○○○
                      共同送達.
上列聲請人因與臺北縣政府、臺北縣板橋市重慶國民小學間再審
之訴抗告事件（案列臺灣板橋地方法院97年度再易字第11號、本
院97年度抗字第1925號），聲請訴訟救助，本院裁定如下：
    主  文
聲請駁回。
    理  由
一、本件聲請人之聲請意旨略以：聲請人乙○○○已屆90歲高齡
    ，每月領取新臺幣（下同）3,000元老人年金，聲請人甲○
    ○僅有價值1萬元之動產，每月收入約7,000元，負債13,000
    元，二人雖有畸零田地1筆價值263,580元，惟不足基本所需
    ，且缺乏經濟信用，需他人扶助，生活困窘，無資力支出本
    件訴訟費用。爰依民事訴訟法第107條之規定，聲請訴訟救
    助等語。
二、按當事人無資力支出訴訟費用者，法院應依聲請，以裁定准
    予訴訟救助。無資力支出訴訟費用之事由，應提出能即時調
    查之證據以釋明之。民事訴訟法第107條前段、第284條分別
    定有明文。所謂無資力係指窘於生活，且缺乏經濟信用者而
    言。又法院調查聲請人是否無資力支出訴訟費用，專就聲請
    人提出之證據為之，如聲請人並未提出證據，或依其提出之
    證據，未能信其無資力支出訴訟費用之主張為真實，即應將
    其聲請駁回，並無派員調查之必要（最高法院43年台抗字第
    152號、26年滬抗字第34號判例參照）。
三、查本件聲請人就所主張無資力支出訴訟費用之事實，固據提
    出財政部臺灣省北區國稅財產歸屬資料清單、存摺明細、診
    斷證明書各一紙為證（見本院卷第5-7頁）；而本院依職權
    自稅務電子閘門調閱聲請人財產所得資料結果，甲○○於民
    國96年自富安麗廣告有限公司受領薪資所得87,700元，與乙
    ○○○均有坐落臺南縣新營市○○段278地號土地一筆，公
    告現值為263,580元，有調件明細表可稽（見本院卷第13-17
    頁）。而聲請人因不服原法院97年度再易字第11號再審之訴
    民事裁定，於97年10月29日提起抗告（案列本院97年度抗字
    第1925號），依民事訴訟法第77條之18規定，抗告應徵收裁
    判費1,000元，以聲請人所述上開財產狀況，及本院調得之
    前揭財產明細觀之，聲請人並非無資力支出1,000元之裁判
    費。此外，聲請人復未能提出其他得即時調查之證據，以釋
    明其無資力支出1,000元裁判費之主張為真實。揆諸首揭說
    明，其聲請訴訟救助，即屬無從准許，應予駁回。爰裁定如
    主文。
中    華    民    國    97    年    11    月    20    日
                    民事第十七庭
                        審判長法  官   藍文祥
                              法  官   陳麗芬
                              法  官   張競文
正本係照原本作成。
不得抗告。
中    華    民    國    97    年    11    月    21    日
                              書記官   章大富


司法院資訊處製作；財團法人民間司法改革基金會備份。
